【裁判字號】    99,司家聲,403
【裁判日期】    990618
【裁判案由】    核定遺產管理人報酬
【裁判全文】
臺灣高雄地方法院民事裁定           99年度司家聲字第403號
聲  請  人  范仲良律師即被繼承人甲○○之遺產管理人
上聲請人聲請核定遺產管理人報酬事件，本院裁定如下：
    主  文
聲請人任被繼承人甲○○（男，民國○○年○月○○日生，身分
證統一編號：Ｚ000000000號）之遺產管理人之報酬核
定為新臺幣肆萬伍仟元。
程序費用新臺幣壹仟元由被繼承人甲○○之遺產負擔。
    理  由
一、按「遺產管理人，得請求報酬，其數額由親屬會議按其勞力
    及其與被繼承人之關係酌定之。」、「依本法之規定應開親
    屬會議時，由當事人、法定代理人或其他利害關係人召集之
    。」、「親屬會議不能召開或召開有困難時，依法應經親屬
    會議處理之事項，由有召集權人聲請法院處理之。」，民法
    第1183條、第1129條、第1132條第2 項前段分別定有明文。
二、本件聲請意旨略以：聲請人前經本院97年度財管字第126 號
    民事裁定選任為被繼承人甲○○之遺產管理人，嗣依民法第
    1179條規定，已為調查被繼承人財產、調閱土地及建物謄本
    、戶籍資料、申報遺產稅、編制遺產清冊等事務，又依本院
    98年度司家催字第61號民事裁定為公示催告，並於民國98年
    3 月7 日刊登於新新聞報。另被繼承人遺有坐落高雄市○○
    區○○段191-2 、192 地號土地2 筆及其上門牌編號高雄市
    ○○區○○街213 號5 樓之3 、5 樓之4 建物2 棟，遺產總
    值合計為新臺幣（下同）1,471,477 元，而被繼承人生前尚
    積欠債權人台灣土地銀行股份有限公司829,879 元，而被繼
    承人之遺產已進入強制執行程序，為參與分配以免遺產管理
    人報酬日後無法獲得分配，爰依民法第1183條聲請本院酌定
    遺產管理人報酬，請求不得低於孳息收入十分之三及遺產現
    值百分之一，於代管無人承認繼承遺產作業要點第14點第3
    項，及依民法第1183條，並參酌財政部97年3 月7 日財政部
    台財稅字第09704514510 號令所核定稽徵機關核算96年度執
    行業務者收入標準之規定，請求酌定本件遺產管理報酬45,0
    00元等語。
三、經查：（一）本件被繼承人甲○○死亡後，其繼承人均已拋
    棄繼承權，且未經親屬會議選定遺產管理人，經本院選任聲
    請人為被繼承人之遺產管理人乙節，有聲請人提出之本院97
    年度財管字第126 號民事裁定暨確定證明書附卷可稽，堪信
    為真實。準此，聲請人顯難召開親屬會議酌定其管理遺產之
    報酬，是其本於利害關係人之地位，聲請本院酌定報酬，洵
    屬有據。（二）聲請人主張之前揭事實，除上述裁定外，另
    據其提出被繼承人之除戶謄本、土地及建物登記謄本、高雄
    市稅捐稽徵處房屋稅籍證明書、、財政部台灣省南區國稅局
    遺產稅免稅證明、本院99年5 月5 日雄院高98家催司雄字第
    61號函、本院98年度家催字第61號民事裁定、公示催告廣告
    刊登證明、財政部高雄市國稅局財產歸屬資料清單、本院民
    事執行處99年5 月13日雄院高98司執竹字第122573號函等件
    影本為證，堪信為真實。（三）本院審酌：被繼承人之遺產
    有土地2 筆及建物2 筆（高雄市○○區○○段191-2 、192
    地號，及同地段562 、563 建號），其拍賣最低價額為840,
    000 元，有本院民事執行處99年5 月13日雄院高98司執竹字
    第122573號函附卷可憑。又被繼承人之債權人有台灣土地銀
    行股份有限公司，除此之外，尚無其他債權人陳報債權、債
    務或遺贈，足見其遺產法律關係尚屬單純，無其他繁瑣事務
    代處理，聲請人處理上開事務及後續所需時間之久暫、耗費
    人力之程度及各債權人受償權利之保障等一切情狀，認聲請
    人任被繼承人甲○○遺產管理人之報酬金額，核定為45,000
    元（含已代墊費用），即屬適當，爰酌定如主文第1 項所示
    。至財政部97年3 月7 日財政部台財稅字第09704514510 號
    令頒「稽徵機關核算96年度執行業務者收費標準」，律師擔
    任遺產管理人，每件按標的物財產價值9 ％計算，及有關代
    理申報遺產稅之報酬規定，僅供法院斟酌，尚非為據以論酬
    之依據，併此敘明。另財政部訂頒之「代管無人承認繼承遺
    產作業要點」第14點第3 項規定，國有財產局如任遺產管理
    人時請求管理遺產報酬之標準不得低於遺產現值1 ％，只是
    財政部內部所定供其內部人員參考之請求標準，亦無拘束法
    院之效力，本院自得依個案參酌各種不同情況依職權核定，
    不受其限制，附此敘明。
四、末按依法應由關係人（包括聲請人、相對人及其他利害關係
    人）負擔費用者，法院裁定命關係人負擔時，應一併確定其
    數額，非訟事件法第24條第1 項所明定。經核本件聲請事件
    應徵之程序費用為1,000 元，依非訟事件法第157 條規定，
    應由遺產負擔，爰併予確定如主文第2 項所示，附此敘明。
五、依非訟事件法第157 條、第24條第1 項，裁定如主文。
六、如對本裁定抗告，須於裁定送達後10日之不變期間內，向本
    院提出抗告狀，並繳納抗告費新臺幣1,000 元。
中    華    民    國    99    年    6    月    18     日
                  家事法庭  司法事務官  宋佳蓁

司法院資訊處製作；財團法人民間司法改革基金會備份。
